【裁判字號】    86,訴,1813
【裁判日期】    890623
【裁判案由】    損害賠償
【裁判全文】
臺灣臺中地方法院民事判決  八十六年訴字第一八一三號
    原      告  丙  ○
                丁○○
    右二人共同
    訴訟代理人  黃耀南  律師
    複  代理人  陳聰能  律師
    被      告  甲  ○  住臺中.
    訴訟代理人  方鴻枝  律師
右當事人間請求損害賠償事件，經本院刑事庭移送前來，本院判決如左：
    主    文
被告應給付原告丙○參拾貳萬陸仟參佰貳拾元，及自民國八十六年九月一日起至清償
日止，按週年利率百分之五計算之利息。
被告應給付原告丁○○參拾參萬壹仟伍佰捌拾壹元，及自民國八十六年九月一日起至
清償日止，按週年利率百分之五計算之利息。
原告其餘之訴駁回。
訴訟費用由被告負擔三分之一；餘由原告負擔。
本判決原告勝訴部分於原告丙○以新臺幣壹拾萬捌仟元、原告丁○○以壹拾壹萬元為
被告供擔保後，得假執行。但被告如於假執行程序實施前，分別以新臺幣參拾貳萬陸
仟參佰貳拾元、參拾參萬壹仟伍佰捌拾壹元，為原告丙○、丁○○預供擔保，得免為
假執行。
原告其餘假執行之聲請駁回。
    事    實
一、原告方面：
（一）聲明：
  １、被告應給付原告丙○新臺幣（下同）一百二十五萬八百二十六元，及自民國八
      十六年九月一日起至清償日止，按週年利率百分之五計算之利息。
  ２、被告應給付原告丁○○一百一十一萬六千九百九十六元，及自八十六年九月一
      日起至清償日止，按週年利率百分之五計算之利息。
  ３、願供擔保請准宣告假執行。
（二）陳述：
  １、訴外人博疆企業股份有限公司（下稱博疆公司）及受僱者即被告在肇事地臺中
      縣大里市○○路六號附近，任意貿然在路邊、道路上堆積放置足以妨礙交通之
      砂石等，而為被害人陳嘉鴻即原告之子於民國八十四年十月二十一日車禍死亡
      之肇事次因。被告涉有過失致死罪嫌部分，業據本院八十五年度交訴字第四三
      號、臺灣高等法院臺中分院八十六年度交上訴字第一六四八號刑事判決判處被
      告有期徒刑三月，最高法院八十八年度臺上字第七０九一號駁回被告上訴確定
      在案。
  ２、被告因過失不法侵害他人致死，依民法第一百八十四條第一項前段、第一百九
      十二條第一項、第二項、第一百九十四條規定，自應負損害賠償責任。而原告
      因本件車禍受有如下之損害：
  （１）喪葬費用：共計一十九萬五千七百三十元，由原告丙○支出，故由原告丙○
        請求。
  （２）慰撫金部分：被害人陳嘉鴻係原告之長子，已年十八歲，原告從小拉拔長大
        ，可謂千辛萬苦，好不容易長大成人，全家合樂天倫，詎被告之過失行為，
        造成被害人陳嘉鴻死亡之次因，亦使原告白髮人竟送黑髮人，實哀痛逾恆，
        椎心刺骨，縱請求其賠償千萬亦不足撫慰原告心中之痛楚。而被告事後置之
        不理，推卸責任，更增加原告痛苦，爰請求  鈞院准予判決被告應賠償原告
        各八十萬元之慰撫金。
  （３）扶養費部分：
      原告丙○部分：原告丙○係三十九年四月二十二日生，算至被害人陳嘉鴻死
        亡時即八十四年十月二十一日，為四十五歲六個月，依平均餘命表之數據，
        原告丙○之平均餘命約二十九年。則依八十五年度所得稅免稅額，每年為七
        萬元計算，復依霍夫曼計算法算得金額為一百二十七萬五千四百八十六元（
        18,221,152 * 70,000 / 1,000,000 = 1,275,486 ），因原告丙○有二男二
        女及配偶等五位法定扶養人，則原告丙○得請求之扶養費為二十五萬五千零
        九十六元（1,275,486 / 5 = 255,096）。
      原告丁○○部分：原告丁○○係四十六年四月五日生，算至被害人陳嘉鴻死
        忘時即八十四年十月二十一日，為三十八歲六個月，依平均餘命表之數據，
        原告丁○○之平均餘命約四十一年。則依八十五年度所得稅免稅額，每年為
        七萬元計算，復依霍夫曼計算法算得金額為一百五十八萬四千九百八十三元
        （22,642,615 * 70,000 / 1,000,000 = 1,584,983 ），因原告丁○○有二
        男二女及配偶等五位法定扶養人，則原告丁○○得請求之扶養費為三十一萬
        六千九百九十六元（1,584,963 / 5 = 316,996）。
      被害人陳嘉鴻在事發時為達德工商二年級學生；原告丙○係國小畢業，目前
        在工廠工作，每月收入約二萬多元；原告丁○○為家庭主婦。
  （４）依臺灣省車輛行車事故覆議鑑定委員會覆議意見，本件車禍被害人陳嘉鴻並
        無肇事因素，路邊砂石堆放及負責管理人員占用道路堆放，妨礙交通，為肇
        事次因，被告既有肇事責任，自應負損害賠償責任。
  （５）綜上所陳，原告丙○得請求之金額為一百二十五萬八百二十六元（195,730
        + 800,000 + 255,096 = 1,250,826）；原告丁○○得請求之金額為一百一
        十一萬六千九百九十六元（800,000 + 316,996 = 1,116,996）。
（三）對被告抗辯所為之陳述：
  １、訴外人林志明於八十四年十月二十一日下午九時在警方大里分駐所作證僅謂：
      「當時大貨車與該重機車是並行狀況，該機車之手把被自大貨車身所勾住，該
      機車連同騎士均跌倒而被自大貨之輪胎壓過」，而據肇事司機林德盛於同日下
      午八時在警方大里分駐所自承：「．．．當時我並不知道我所駕駛之車輪有壓
      到人，車子繼續前進了約五十公尺，才聽到有人對我喊說我壓到人，我才將車
      子靠停下來，然後回頭至肇事現場」足證訴外人林志明看到時，肇事司機林德
      盛車子尚已向前進約五十公尺，並非肇事現場。
  ２、訴外人林志明於八十四年十月二十二日偵查中證稱：「我當時恰好騎機車到達
      該處附近的祥能牙科門口，我停放機車，聽到聲音。我在方合圓魚草推廣中心
      前停車。在該牙科門口有一部白色廂型車。死者騎機車與林德盛開的混凝土車
      同時到達，但該混凝土車與廂型車之間隔太小，所以發生車禍，當時下班時間
      ，人車甚多」等語，並無所謂被害人超過廂型車才跌倒。至於八十五年八月二
      十二日  鈞院審理中，法官問林志明：「當時你在那裏做什麼？」林志明答：
      「工地現場附近牙科診所旁有一間賣熱帶魚的店是我朋友開的，我機車正好停
      放好要進去店裏，就聽到聲音，我一回頭已看到被害人在車底下」足見林志明
      乃聽到聲音才回頭向後面看，而肇事司機林德盛如前所述，已向前五十公尺，
      益證林志明看到時已非肇事現場，否則林志明之證詞即前後矛盾。
  ３、依檢察官於八十四年十月二十二日下午三時二十五分履勘現場，系爭沙堆的邊
      緣距離雙黃線二點六公尺，距離路右四點九公尺，未設警告標誌，足證肇事地
      點砂石堆放及負責管理人占用道路堆放，妨礙交通，為肇事次因，具有相當因
      果關係。
  ４、被告於八十五年二月五日檢察官訊問：「在大里市○○路六號前之砂堆是否你
      堆放的？」被告答：「是，砂石是博疆公司叫的，但是是我管理的」被告已自
      認是其堆放，且負責管理，事後又否認前詞，顯係事後卸責之言。
  ５、原告與林德盛協調和解事宜時，原請求一百六十萬元，嗣以一百五十七萬元達
      成和解，並表明放棄其餘民事求償權，惟所謂放棄其餘民事求償權，係指只拋
      棄對於林德盛之權利，並無拋棄對其他侵權行為人之損害賠償請求權之意。
（四）證據：提出臺灣省臺中縣區車輛行車事故鑑定委員會函暨鑑定報告書、臺灣省
      車輛行車事故覆議鑑定委員會函暨覆議意見書、戶籍謄本各一份、臺中市立殯
      儀館使用規費收據、彰化縣田尾鄉公所公園公墓使用費繳款書各一紙、估價單
      三紙、收據、臺中市政府規費繳納收據各一紙、偵訊筆錄為證。
二、被告方面：
（一）聲明：
  １、原告之訴及假執行之聲請均駁回。
  ２、如受不利判決願供擔保請准免為假執行。
（二）陳述：
  １、被害人陳嘉鴻係騎乘機車與未保持安全距離之林德盛所駕駛預拌混凝土自用大
      貨車發生擦撞並遭輾壓死亡，純係林德盛之過失所致，故被害人之致死與砂石
      並無相當之因果關係。
  ２、原告已與林德盛和解取得一百五十七萬元，依和解內容所示，原告已拋棄其餘
      民事請求權，依民法第二百七十六條規定，原告不得再向被告請求賠償。
  ３、車禍肇事地點之砂石係博疆公司叫被告將砂石倒在路邊的，車禍發生時，被告
      與博疆公司之工程業已停工，故被告對於該砂石並無管理權，自無過失責任。
  ４、縱認被告有過失，請求  鈞院審酌各人之過失比例，並扣除前開和解金額。
  ５、被告原係拼裝車、砂石車司機，每月收入並不固定，目前則從事泥水工維生，
      收入微薄，亦無其他財產。
（三）證據：聲請訊問證人陳秋雄。
三、本院依職權調閱臺灣臺中地方法院檢察署八十五年度相字第一六０五號、偵字第
    八六九、二八一八號、本院八十五年度交訴字第四三號、臺灣高等法院臺中分院
    八十六年度交上訴字第一六四八號、最高法院八十八年度臺上字第七０九一號刑
    事案卷。
    理    由
一、按訴狀送達後，原告不得將原訴變更或追加他訴。但擴張或減縮應受判決事項之
    聲明者，不在此限，民事訴訟法第二百五十五條第一項第三款定有明文。查本件
    原告丙○原起訴請求喪葬費用一十九萬五千七百八十元，嗣於訴訟進行中，就該
    部分之損害，減縮聲明為請求一十九萬五千七百三十元，核與首揭規定相符，應
    予准許，合先明。
二、本件原告起訴主張訴外人博疆公司及受僱者即被告在肇事地臺中縣大里市○○路
    六號附近，任意貿然在道路上堆置足以妨礙交通之砂石等，致被害人陳嘉鴻即原
    告之子於八十四年十月二十一日騎乘機車行經該處時，與由林德盛所駕駛之預拌
    混凝土自用大貨車發生車禍，因而死亡，依臺灣省臺中縣區車輛行車事故鑑定委
    員會鑑定報告書、臺灣省車輛行車事故覆議鑑定委員會覆議意見書，被告為肇事
    次因，依民法第一百八十四條第一項前段、第一百九十二條第一項、第二項、第
    一百九十四條規定，自應負損害賠償責任，為此提起訴訟等語。
    被告則以被害人陳嘉鴻係騎乘機車與未保持安全距離之林德盛發生擦撞並遭輾壓
    死亡，純係林德盛之過失所致，與砂石之堆放並無相當之因果關係；且肇事現場
    所堆放之砂石係博疆公司叫被告將砂石倒在路邊的，車禍發生時，被告與博疆公
    司之工程業已停工，被告對於該砂石並無管理權，自無過失可言；而原告曾與林
    德盛達成和解，取得一百五十七萬元，依和解內容所示，原告並已拋棄其餘民事
    請求權，依民法第二百七十六條規定，亦不得再向被告請求賠償。退步言之，縱
    認被告係有過失，亦應依各人之過失比例，及扣除前開和解金額，以定被告賠償
    金額等語，資為抗辯。
三、查本件被害人陳嘉鴻於八十四年十月二十一日下午五時四十五分許，騎乘機車行
    經臺中縣大里市○○路六號附近時，適有林德盛駕駛車牌號碼ＳＥ─二九六號預
    拌混擬土自用大貨車，亦同向行駛途經上開地點，因未與被害人保持安全距離即
    逕行駛越，致擦撞被害人之機車左側，使機車重心不穩人車倒地，被害人復因不
    及逃避而遭林德盛所駕駛之預拌混凝土自用大貨車右後輪輾壓，致顱部破裂，腦
    實質外溢，而當場死亡等情，為兩造所不爭執，並經本院調閱臺灣臺中地方法院
    檢察署八十四年度相字第一六０五號、八十五年度偵字第八六九號、八十五年度
    偵字第二八一八號、本院八十五年度交訴字第四三號、臺灣高等法院臺中分院八
    十六年度交上訴字第一六四八號、最高法院八十八年度台上字第七０九一號刑事
    案卷，審核卷證無訛，自堪信為真實。
四、本件首應審酌者，係肇事地點所堆放之砂石，對於本件車禍之發生，有無因果關
    係？茲分述如下：
（一）上開地點前所堆置之砂石，其離路邊最外緣之處，距道路中心雙黃線二點六公
      尺，砂石堆佔據路面之寬度達四點九公尺，砂石堆上留有車輛駛過之車輪痕跡
      ，並已因車輪輾壓擴散至路面等情，有臺灣臺中地方法院檢察署檢察官履勘現
      場筆錄、現場照片七張在卷可稽，足認該堆砂石之堆積，經過往車輛一再輾壓
      ，既已擴散佔據該向車道約三分之二之面積，顯然造成車道行駛路面縮減，嚴
      重妨礙交通安全，至臻明確。
（二）依刑事卷附之道路交通事故調查報告表所繪現場圖及現場照片所示：上開肇事
      地點為丁字型之無號誌岔路口附近，路旁堆放砂石。肇事後機車左倒於白色箱
      型車左前方，車頭距中心雙黃線為二公尺，車尾距中心雙黃線為二點九公尺，
      被害人倒於機車左側；現場遺有機車刮地痕六點三公尺，起點在未到達白色箱
      型車之前之砂石堆邊緣，終止於機車倒地處，呈左斜走向。則被害人機車之刮
      地痕跡既係起於上述砂石堆之邊緣，可見因砂石占用車道，被害人騎乘機車不
      得已緊騎砂堆邊緣，然仍因太靠近路中，而與已跨行於雙黃線上，由林德盛駕
      駛之預拌混凝土自用大貨車發生本件車禍，該堆砂石之堆放，對於本件車禍之
      發生，自有原因力。
（三）本件車禍經送臺灣省臺中縣區車輛行車事故鑑定委員會鑑定及臺灣省車輛行車
      事故覆議鑑定委員會覆議之結果，亦同此認定，有各該委員會之鑑定意見書、
      覆議意見書足資佐憑。
（四）是故，堪認本件車禍之發生，與路邊堆放砂石，有相當之因果關係，應由該砂
      石堆之管理者與林德盛共同負過失責任。
五、本件次應審究者，厥為何人係該砂石堆之管理者。經查，臺中縣大里市○○路六
    號之房屋，係由訴外人博疆公司所承攬新建之工程，土木部分之工程再由被告以
    代工代料方式承攬一節，固為被告所不否認，惟辯稱該砂石堆雖供其使用，但係
    由訴外人博疆公司所購置，貨款亦由該公司支付，而砂石之堆放位置，則係該公
    司決定，並非由其負責，且本件車禍當時，被告已停工，自無管理之權責云云。
    惟查，被告於八十四年間向訴外人博疆公司承攬上址房屋之新建工程中之部分土
    木工程，約定被告以代工代料方式承攬，砂石部分則由被告於需用時，委託訴外
    人博疆公司代為叫貨，貨款即由應給付給被告之工程款中扣除等情，業據被告於
    偵查中自承在卷，並經證人即博疆公司之負責人乙○○於刑事偵、審中及博疆公
    司負責現場之監工吳美滿、徐俊煌、楊安固於偵查中證述明確。參以證人吳美滿
    、徐俊煌、楊安固等人，要只博疆公司所僱之職員，被告叫得上述之砂石後，並
    未委託上開人員及證人乙○○為其管理砂石一節，為被告及證人吳美滿、徐俊煌
    、楊安固在臺灣高等法院臺中分院八十六年度交上訴字第一六四八號刑事案件調
    查中證稱無訛，而證人乙○○亦只以電話代為叫送砂石，其義務自亦不及於代為
    管理砂石，則上開砂石既為被告所有，其又未能舉證證明已委託他人代為管理，
    理應自負管理之責，且被告之此項管理責任，並不因該處之工程是否停工，而朋
    影響，故被告所辯，要無足取。
六、按數人共同不法侵害他人之權利者，連帶負損害賠償責任；不法侵害他人致死者
    ，對於支出殯葬費之人，亦應負損害賠償責任。被害人對於第三人負有法定扶養
    義務者，加害人對於該第三人亦應負損害賠償責任；不法侵害他人致死者，被害
    人之父、母、子、女及配偶，雖非財產上之損害，亦得請求賠償相當之金額，民
    法第一百八十五條第一項前段、第一百九十二條、第一百九十四條分別定有明文
    。本件被告之過失行為與被害人之車禍死亡結果，有相當因果關係，已如前述，
    揆諸首揭法條規定，被告自應負過失侵權行為之損害賠償責任。茲就原告所受損
    害之金額，審酌如下：
（一）喪葬費用部分：
      被害人死亡後，原告辦理喪葬事宜，支出費用共計一十九萬五千七百三十元，
      有臺中市立殯儀館使用規費收據、彰化縣田尾鄉公所公園公墓使用費繳款書各
      一紙、估價單三紙、收據、臺中市政府規費繳納收據各一紙為證，核其臚列之
      項目，均屬喪葬、習俗所必需，被告並無爭執，自應認係必要之殯葬費用，本
      項請求，即屬有據。
（二）扶養費部分：
      按直系血親相互間互負扶養之義務；夫妻，其負扶養義務之順序與直系血親卑
      親屬同，其受扶養權利之順序與直系血親尊親屬同；受扶養權利者，以不能維
      持生活而無謀生能力者為限。前項無謀生能力之限制，於直系血親尊親屬，不
      適用之；扶養之程度，應按受扶養權利者之需要與負扶養義務者之經濟能力及
      身分定之；負扶養義務者有數人而其親等同一時，應各依其經濟能力，分擔義
      務，民法第一千一百十四條第一款、第一千一百十六條之一、第一千一百十七
      條、第一千一百十九條、第一千一百十五條第三項分別定有明文。則本件原告
      所得請求之扶養費如下：
  １、原告丙○部分：原告丙○係被害人之父親，於三十九年四月二十二日生，有戶
      籍登記簿可證，算至被害人陳嘉鴻死亡時即八十四年十月二十一日，年為四十
      五歲又六個月，依民國八十五年臺灣地區簡易生命表所載，原告丙○之平均餘
      命約三十年。又原告丙○到庭自稱目前在工廠工作，每月收入約二萬多元等語
      ，應認原告丙○在屆滿勞工強制退休年齡即六十歲以前，尚無不能維持生活之
      情狀，則原告丙○應自年滿六十歲即九十九年四月二十三日起，始有受扶養之
      權利。另依戶籍登記簿記載，原告育有包括被害人在內之四名子女，被害人係
      六十七年十一月二十九日生，次男陳嘉隆為六十九年五月六日生，長女陳嘉滿
      為七十年五月十二日生，次女陳嘉美為七十一年八月十二日生，則依八十五年
      度所得稅扶養親屬免稅額，每年七萬元為計算基礎，復依霍夫曼計算法扣除一
      次請求之中間利息，算得原告丙○所得請求之扶養費為一十萬九千三百一十四
      元，計算如下：（小數點以下四捨五入，下同）
          70,000 * (18.000000 - 00.821172) = 546,570
          546,570 / 5 = 109,314
  ２、原告丁○○部分：原告丁○○係被害人之母親，於四十六年四月五日生，算至
      被害人陳嘉鴻死亡時即八十四年十月二十一日，為三十八歲六個月，依前開簡
      易生命表之數據，原告丁○○之平均餘命約四十一年。原告丁○○為家庭主婦
      ，則依八十五年度所得稅扶養親屬免稅額，每年七萬元為計算基礎，復依霍夫
      曼計算法，算得原告丁○○所得請求之扶養費為一百五十八萬四千九百八十三
      元，計算如下：
  （１）自八十四年十月二十二日起至被害人成年前即八十七年十一月二十八日：被
        害人尚無扶養能力，自不得請求。
  （２）自被害人成年後即八十七年十一月二十九日起至次男陳嘉隆成年前即八十九
        年五月五日：原告丁○○得請求原告丙○及被害人扶養，故此階段所得主張
        之扶養費，應由該二扶養義務人各分擔二分之一，即應各自負擔五萬九千六
        百零二元，計算如下：
          70,000 * (4.000000 - 0.861472) = 119,203
          119,203 / 2 = 59,602
  （３）自次男陳嘉隆成年後即八十九年五月六日起至長女陳嘉滿成年前即九九十年
        五月十一日：原告丁○○得請求原告丙○、被害人及次男陳嘉隆扶養，此階
        段所得主張之扶養費，應由該三扶養義務人各分擔三分之一，即應各自負擔
        一萬八千六百六十七元，計算如下：
          70,000 * (5.000000 - 0.564370) = 56,000
          56,000 / 3 = 18,667
  （４）自長女陳嘉滿成年後即九十年五月十二日起至次女成年前即九十一年八月十
        一日：原告丁○○得請求原告丙○、被害人及次男陳嘉隆、長女陳嘉滿扶養
        ，此階段所得主張之扶養費，應由該四扶養義務人各分擔四分之一，即應各
        自負擔一萬三千四百六十二元，計算如下：
          70,000 * (6.000000 - 0.364370) = 53,846
          53,846 / 4 = 13,462
  （５）自次女成年後即九十一年八月十二日起：原告丁○○得請求原告丙○、被害
        人及次男陳嘉隆、長女陳嘉滿、次女陳嘉美扶養，此階段所得主張之扶養費
        ，應由該五扶養義務人各分擔五分之一，即應各自負擔二十三萬一千一百二
        十六元，計算如下：
          70,000 * (22.000000 - 0.133601) = 1,155,631
          1,155,631 / 5 = 231,126
  （６）合計原告丁○○得請求之扶養費為三十二萬二千八百五十七元 (59,602 +
        18,667 + 13,462 + 231,126 = 322,857) 。
（三）慰撫金部分：被害人陳嘉鴻係原告之長子，已年十八歲，原告從小拉拔長大，
      ，好不容易長大成人，詎被告之過失行為，致使原告白髮人送黑髮人，精神上
      自受有相當程度之痛苦，本院斟酌原告與被害人之關係，原告丙○係國小畢業
      ，目前在工廠工作，月入二萬餘元，原告丁○○為家庭主婦，被告從事土木包
      工業等兩造之身分、地位及其他一切情狀，認為原告請求各八十萬元之之慰撫
      金，尚稱妥當，自應准許。
（四）綜上，原告丙○所受之損害金額為一百一十萬五千零四十四元 (195,730 +
      109,314 + 800,000 = 1,105,044)；原告丁○○所受之損害金額為一百一十二
      萬二千八百五十七元 (322,857 + 800,000 = 1,122,857)。
七、次按因連帶債務人中之一人為清償、代物清償、提存、抵銷或混同而債務消滅者
    ，他債務人亦同免其責任，民法第二百七十四條定有明文。查原告前曾就本件車
    禍損害賠償事宜，與林德盛以一百五十七萬元達成和解，並已全數給付完畢一節
    ，有本院八十五年度交訴字第四三號刑事案卷所附之調解書在卷可憑，則依原告
    請求之金額比例計算，計林德盛已清償原告丙○七十七萬八千七百二十四元（
    1,570,000 * 1,105,044/(1,105,044  + 1,122,857) = 778,724）、原告丁○○
    七十九萬一千二百七十六元（1,570,000 * 1,122,857/(1,105,044 + 1,122,857
    )=  791,276)。則依前揭法條規定，被告就林德盛所為清償部分，自亦同免其責
    任，故本件被告尚應賠償原告丙○三十二萬六千三百二十元    (1,105,044   -
    778,724 = 326,320) 及賠償原告丁○○三十三萬一千五百八十一元 (1,122,857
    - 791,276 = 331,581)。
八、末按債權人向連帶債務人中之一人免除債務，而無消滅全部債務之意思表示者，
    除該債務人應分擔之部分外，他債務人仍不免其責任，民法第二百七十六條第一
    項定有明文。又按債權人與連帶債務人中之一人成立和解，並於和解書中約定債
    權人放棄其餘之請求權，應認債權人僅拋棄其對與之和解之債務人應允賠償金額
    以外部分之請求，而無免除其他債務人連帶賠償債務之意思，依前揭民法第二百
    七十六條第一項規定，除該和解之債務人應分擔之部分外，其他連帶賠償債務人
    ，仍不免其責任，且和解之債務人應允賠償金額超過其法定應分擔額時，法院應
    判命其他連帶賠償債務人給付債權人所受損害範圍內之全部請求金額（司法院七
    十五年十月二十二日（七五）廳民一字第一六三五號研究意見可資參照）。經查
    ，本件車禍係因被告未善加管理堆放路旁之砂石，致使砂石堆因車輪輾壓擴散，
    佔據該向道路約三分之二之面積，造成路面縮減，嚴重妨礙交通等情，已詳如前
    述，被害人即因此而未能騎駛於路邊，嗣又因預拌混凝土自用大貨車司機林德盛
    未能與騎乘在砂石堆邊緣之被害人保持安全距離，而於車輛已偏離該向車道，行
    駛在中心雙黃線上之情況下，仍不慎與被害人之機車發生擦撞，足證被告未妥善
    管理砂石確係肇致本件車禍發生之重要原因。另依臺灣省臺中縣區車輛行車事故
    鑑定委員會鑑定報告書及臺灣省車輛行車事故覆議鑑定委員會覆議意見書所示，
    雖咸認林德盛之不當駕駛為肇事主因，被告之過失行為為肇事次因，然本院審酌
    本件車禍之發生經過及調閱刑事案卷之證據資料，認應由林德盛及被告各負擔六
    成及四成之過失責任，方為合理。則在本件中，林德盛及被告各自依法應負擔原
    告丙○之損害賠償額為六十六萬三千零二十六元（1,105,044 * 6/10 = 663,026
    ）、四十四萬二千零一十八元（1,105,044 * 4/10 = 442,018）；各應負擔原告
    丁○○之損害賠償額為六十七萬三千七百一十四萬元（1,122,857   *  6/10  =
    673,714）、四十四萬九千一百四十三元（1,122,857 * 4/10 = 449,143 ）。次
    查，林德盛業已清償原告丙○七十七萬八千七百二十四元及原告丁○○七十九萬
    一千二百七十六元等情，已詳述如前，可知林德盛應允賠償之金額，已逾其依法
    所應分擔之部分。而依上開調解書所示，原告與林德盛間雖有原告願放棄其餘民
    事求償權之約定，然依前揭法條規定及說明，與林德盛同負連帶賠償責任之本件
    被告，仍應就債權人之原告所受全部損害扣除前述已清償者，亦即原告丙○請求
    三十二萬六千三百二十元及原告丁○○請求三十三萬一千五百八十一元部分，負
    賠償責任。是被告抗辯原告與林德盛和解時，已拋棄其餘請求，不得再提起本訴
    或應再扣除已拋棄部分林德盛之應分擔額云云，即不足採。
九、從而，本件原告依侵權行為之法律關係，請求被告應給付原告丙○三十二萬六千
    三百二十元，及自民國八十六年九月一日起至清償日止，按週年利率百分之五計
    算之利息；被告應給付原告丁○○三十三萬一千五百八十一元，及自八十六年九
    月一日起至清償日止，按週年利率百分之五計算之利息，為有理由，應予准許。
    逾此部分之請求，於法無據，不應准許。
十、本件原告勝訴部分，兩造均陳明願供擔保，請准宣告假執行或免為假執行，經核
    於法尚無不合，爰分別酌定相當之擔保金額宣告之；至於原告敗訴部分，其假執
    行之聲請，因訴之駁回而失所附麗，不予准許。
十一、本案事證已臻明確，兩造其餘主張陳述及所提之證據，均毋庸再予審酌，附此
      敘明。
據上論結，本件原告之訴為一部有理由，一部無理由，依民事訴訟法第七十九條但書
、第八十五條第一項、第三百九十條第二項、第三百九十二條，判決如主文。
中      華      民      國    八十九    年      六      月    二十三    日
                              臺灣臺中地方法院民事第三庭
~B審判長法官  林清鈞
~B法      官  張瑞蘭
~B法      官  莊嘉蕙
右為正本，係照原本作成。
如不服本判決，應於判決送達後二十日內，向本院提出上訴狀。
中      華      民      國    八十九    年      六      月    二十三    日
~B法院書記官


司法院資訊處製作；財團法人民間司法改革基金會備份。
